【裁判字號】    97,裁,3353
【裁判日期】    970627
【裁判案由】    道路交通安全規則
【裁判全文】
最  高  行  政  法  院  裁  定
                                      97年度裁字第3353號
上  訴  人  甲○○○○○○○○
被 上訴 人  交通部公路總局臺北區監理所
代  表  人  乙○○
上列當事人間道路交通安全規則事件，上訴人對於中華民國97年
3月6日臺北高等行政法院96年度訴字第2039號判決，提起上訴，
本院裁定如下：
    主  文
上訴駁回。
上訴審訴訟費用由上訴人負擔。
    理  由
一、按對於高等行政法院判決之上訴，非以其違背法令為理由，
    不得為之，行政訴訟法第242條定有明文。依同法第243條第
    1項規定，判決不適用法規或適用不當者，為違背法令；而
    判決有同條第2項所列各款情形之一者，為當然違背法令。
    是當事人對於高等行政法院判決上訴，如依行政訴訟法第24
    3條第1項規定，以高等行政法院判決有不適用法規或適用不
    當為理由時，其上訴狀或理由書應有具體之指摘，並揭示該
    法規之條項或其內容；若係成文法以外之法則，應揭示該法
    則之旨趣；倘為司法院解釋或本院之判例，則應揭示該判解
    之字號或其內容。如以行政訴訟法第243條第2項所列各款情
    形為理由時，其上訴狀或理由書，應揭示合於該條項各款之
    事實。上訴狀或理由書如未依此項方法表明，或其所表明者
    與上開法條規定不合時，即難認為已對高等行政法院判決之
    違背法令有具體之指摘，其上訴自難認為合法。
二、本件上訴人對於高等行政法院判決上訴，主張：上訴人所有
    之系爭動力機械(起重機2部)方向盤雖在右側，惟係道路交
    通安全規則第83條於民國92年7月31日修正前即87及89年間
    所合法進口，而依進口時之法令，對於系爭動力機械申請臨
    時通行證並無限制(方向盤位置)，至為明確，上訴人申請臨
    時通行證即屬有據；被上訴人一概以交通部行政命令(應係
    指95年1月26日交路字第0950001171號函附之95年1月20日研
    商「已進口右側方向盤動力機械核發臨時通行證憑證行駛事
    宜」會議紀錄六會議結論(二))駁回上訴人所請，明顯不宜。
    詎原審未考量上開法條於92年7月31日、95年6月30所為之修
    法過程，對於已進口(方向盤在右側)之車輛是否有任何相對
    補救措施，僅依修法過程逕為判決，屬不合理。又依司法院
    釋字第525號及第529號解釋所揭法令變動應兼顧規範對象信
    賴利益之保護及應採取合理補救措施之意旨，系爭動力機械
    雖未曾申請臨時通行證，並不因修法而喪失合法權益，原審
    未依上開解釋審判而有違法等語，雖以該判決違背法令為由
    ，惟核其上訴理由，無非復執原處分有如何違法不當並經原
    審詳論不採之略同前詞，進而就原審已論斷者，泛言未論斷
    ，或就原審所為論斷即：「關於動力機械之『進口』事宜，
    其與『通行證之申請』無涉，二者為不同之事項，應有不同
    之規範，不容混淆。……就動力機械方向盤在左側而言，由
    道路交通安全規則第83條修法之過程，即可論斷二者之不同
    。修法之過程為92年7月31日修正前，進口並無限制，申
    請過臨時通行證亦無限制；92年7月31日修正後，進口並
    受限制，但申請過臨時通行證仍無限制；95年6月30日後
    ，進口並受限制，申請過臨時通行證亦受限制。而原告申請
    臨時通行之時間為95年12月27日，當然應受95年6月30日後
    道路交通安全規則第83條之規範。原告(即上訴人)主張進口
    並無限制，就認定通行證之申請亦無限制，應無可採。……
    至於92年7月31日道路交通安全規則修正前，有方向盤在右
    側之動力機械，曾經監理機關核發臨時通行證者，仍得申請
    核發臨時通行證之原因，應係考量該動力機械業符合行駛道
    路之規範，故而例外予以准許此類動力機械，仍得續為申請
    臨時通行證，此為交通部95年1月26日交路字第0950001171
    號函附之95年1月20日研商「已進口右側方向盤動力機械核
    發臨時通行證憑證行駛事宜」會議紀錄結論(二)之2之意旨。
    故被告(即被上訴人)所稱：『本件原告所有引擎號碼FA0561
    及518785號2部動力機械進口時間分別為87與89年，若有核
    發臨時通行證之紀錄，即可依其申請續予核發臨時通行證』
    ，但原告無法提出核發臨時通行證之紀錄，故原告主張均無
    可採。綜上，原告所有之2部動力機械，雖均於92年7月1日
    前進口，惟從未申請臨時通行證，並無前揭會議紀錄結論(二)
    之2之適用，亦不符合現行道路交通安全規則第83條之規定
    ，從而，原處分未予准許核發動力機械臨時通行證，及訴願
    予以維持而駁回，均無違誤」等項，泛言其論斷未依司法院
    釋字第525號及第529號解釋而為，經核尚非具體表明合於不
    適用法規、適用法規不當、或行政訴訟法第243條第2項所列
    各款之情形，難認對該判決之如何違背法令巳有具體之指摘
    。依首開規定及說明，應認其上訴為不合法。
三、據上論結，本件上訴為不合法。依行政訴訟法第249條第1項
    前段、第104條、民事訴訟法第95條、第78條，裁定如主文
    。
中    華    民    國    97    年    6     月    27    日
                    最高行政法院第三庭
                        審判長法官  黃  璽  君
                              法官  林  茂  權
                              法官  鄭  忠  仁
                              法官  黃  本  仁
                              法官  吳  東  都
以  上  正  本  證  明  與  原  本  無  異
中    華    民    國    97    年    6     月    30    日
                              書記官  王  福  瀛


司法院資訊處製作；財團法人民間司法改革基金會備份。
